臺灣高雄地方法院民事判決
110年度訴字第831號
原      告  劉文明  

訴訟代理人  葉婉玉律師
複  代理人  蔡㚡奇律師
被      告  劉力維  
上列當事人間請求給付價金等事件，本院於民國111年10月17日
言詞辯論終結，判決如下：
　　主      文
原告之訴及假執行之聲請均駁回。
訴訟費用由原告負擔。　
　　事實及理由
壹、程序事項：
　　按訴狀送達後，原告不得將原訴變更或追加他訴，但擴張或
    減縮應受判決事項之聲明者，不在此限。民事訴訟法第255
    條第1項但書第3款定有明文。原告起訴聲明原為：「一、被
    告應給付原告新臺幣（下同）60萬元，及自起訴狀繕本送達
    翌日起至清償日止，按週年利率5％計算之利息。二、願供擔
    保，請准宣告假執行。」（見本院110年度審訴字第420號卷
    【下稱審訴卷】第11頁），嗣變更請求為：「一、被告應給
    付原告60萬元，及自民國110年1月1日起至清償日止，按週
    年利率5％計算之利息。二、願供擔保，請准宣告假執行。」
    （見本院卷第101頁）。原告所為訴之變更，核係擴張應受
    判決事項之聲明，合於規定，應予准許。
貳、實體事項：
一、原告主張：兩造及訴外人丁○○於106年7月19日簽訂合夥契約
    書，約定原告、被告、丁○○各出資100萬元、390萬元、450
    萬元，合夥經營嗨 ，國際事業有限公司（下稱嗨公司，原
    告、被告、丁○○持股比例分別為16％、39％、45％），並由被
    告擔任合夥負責人（下稱系爭合夥）。嗣兩造已於108年8月
    28日口頭合意由被告以60萬元向原告購買嗨公司8％之股權（
    下稱系爭買賣），惟被告迄今未給付買賣價金，故依系爭買
    賣提起本件訴訟，並聲明：如變更後之聲明。
二、被告則以：兩造並未達成系爭買賣合意，原告雖曾詢問被告
    是否願購買其股份，但因被告資金未到位，故其並未同意購
    買，難認原告得以未成立之法律關係請求被告付款等語置辯
    。並聲明：㈠原告之訴及假執行聲請均駁回。㈡如受不利判決
    ，願供擔保，請准宣告免為假執行。
三、兩造不爭執事項（見本院卷第93頁至第94頁、第214頁、第2
    51頁）：
　㈠審訴卷第19頁之系爭合夥契約書具形式真正性，兩造與丁○○
    曾成立系爭合夥。
　㈡被告於110年1月13日收受審訴卷第25頁至第27頁之律師函。
　㈢原告所提附於本院卷第33頁之光碟，其錄音內容自0分0秒起
    至3分11秒為止如本院卷第29頁、第31頁所示。　
四、得心證之理由：
　㈠按當事人主張有利於己之事實者，就其事實有舉證之責任。
    但法律別有規定，或依其情形顯失公平者，不在此限，民事
    訴訟法第277條亦有明定，再民事訴訟如係由原告主張權利
    者，應先由原告負舉證之責，若原告先不能舉證，以證實自
    己主張之事實為真實，則被告就其抗辯事實即令不能舉證，
    或其所舉證據尚有疵累，亦應駁回原告之請求。是原告主張
    系爭買賣已於108年2月28日成立，則其自應就雙方已針對買
    賣必要之點達意思一致乙節負舉證責任。
　㈡經查，因原告欲出售其所有16％之嗨公司股份，惟就欲出售之
    金額及對象未能議定，故曾委請訴外人甲○○協助商討，而本
    院勘驗108年2月28日商議過程錄音檔之結果如附表所示（見
    本院卷第209頁至第211頁），由其對話脈絡，可認丁○○原欲
    以50萬元向原告購買嗨公司10％的股份，但因丁○○實際僅能
    支付40萬元，故原告與丁○○就買賣股份之數額、差額10萬元
    當如何處理仍具爭議，未能立即形成共識。
　㈢於錄音檔案中，被告雖曾表達其後續可能得向原告購買剩餘8
    ％之股份，但被告也清楚向在場之人表示：「因為現在沒有
    錢，是要怎樣買啦？ 」（見附表編號20），而自附表編號2
    1至編號38之對話內容，顯見在場者仍在持續確認丁○○實際
    可購買之股份數與價金，再查被告當場陳述「到時候，如果
    我有一筆60萬的時候，我跟你（原告）買回來」此內容後（
    附表編號36），甲○○旋即向在場者確認：「我來作一個見證
    ，我這邊先寫8％啦，今天20萬，3月4號再付20萬，他（指原
    告）就是先賣8％而已啦，改天你（指被告）有錢的時候，你
    （指被告）再跟他（指原告）買8％，阿你再2％給蔡（指丁○○
    ），這樣好嗎？」，被告則立即回覆：「對啦」（附表編號
    39至40），原告亦未為任何反對之意思，可認於108年2月28
    日，應僅有達成丁○○以40萬元購買原告8％嗨公司股份之合意
    （下稱系爭合意），至原告剩餘8％之股份，依據整體討論脈
    絡，應係待被告後續具有實際購買能力後，再另行與原告締
    結買賣契約，依此，難認系爭買賣業已於108年2月28日成立
    。
　㈣再查，依原告所提由甲○○擬具之買賣契約書（下稱系爭契約
    書，見審訴卷第23頁），其締約欄位僅有「甲方股東：原告
    」、「乙方股東：丁○○」、「第三方公正人：甲○○」，而未
    將被告列為契約當事人，也未有被告之簽名，且查系爭契約
    書中主要僅載明之內容為「系爭合意」以及「丁○○應給付各
    期款項之時間」，是依常情，如於108年2月28日兩造就已達
    成系爭買賣合意，為能留有相當之證明，該契約書亦應將被
    告列作契約當事人併請被告簽名，始為合理，然系爭契約書
    全無該等記載，益徵系爭買賣於108年8月28日並未成立。
  ㈤縱系爭契約書作有「『偶後（應為爾後之誤載）』股東丙○○先
    生（即原告）8％股份由股東乙○○先生（即被告）以陸拾萬元
    整買回。」之記載（下稱系爭記載），惟依此文義特別記載
    「爾後」，至多僅能推導出原告其餘之8％嗨公司股份，未來
    可能將由被告以60萬元買回，無從逕認108年2月28日雙方就
    已達成系爭買賣合意。況甲○○就此亦具結證稱：系爭契約書
    的文字都是我寫的…應該是被告跟我們討論後，才寫系爭契
    約書…系爭契約書的內容被告沒有看過，我、丁○○、原告3個
    人在那邊寫系爭契約書時，被告沒有在場，否則原告應該會
    要求被告簽名，我當時是有跟原告及丁○○確認後才會做系爭
    記載等語（見本院卷第198頁、第212頁至第213頁），丁○○
    亦至庭證稱：之所以會有系爭記載，是因為（我跟原告）為
    了2％的事情僵持不下，無法簽約，我跟原告都不肯讓步，所
    以被告才出面說不然先這樣處理。但我沒有參與當時兩造間
    私下的對話。他（指被告）只是說2％先放在他那邊，不要再
    爭執了。原告可能認為被告日後會向他買回，但當天簽立的
    重點是我跟原告間的買賣，而跟被告沒有關係…被告從頭到
    尾都不知道系爭契約書內容為何等詞（見本院卷第204頁至
    第205頁、第213頁），考量甲○○、丁○○之證述內容，確實與
    附表所示之錄音討論結果相符，可認渠等證述，當屬可信。
    由此，應認定系爭記載不過為原告、丁○○、甲○○，就原告剩
    餘股份之未來處理方式進行紀錄，於現行證據情事下，未能
    以系爭記載證明被告於108年2月28日就已看過系爭契約書，
    也未能證明被告已同意要以60萬元向原告購買8％之嗨公司股
    份。
　㈥至原告另行提出之兩造於108年6月14日之錄音光碟與譯文（
    見本院卷第29頁至第33頁），雖可見原告向被告詢問其可能
    順利出售房屋予其朋友之時間，被告也曾回覆「明年底比較
    好安排」（見本院卷第31頁），惟以此對話內容，無從看出
    該等對話之目的為何，也未能看出雙方已有形成系爭買賣之
    合意，實難以此認定兩造已成立系爭買賣。
　㈦至原告訴訟代理人雖請求被告提出嗨公司之內部帳務（見本
    院卷第253頁），然原告請求調查前述證據，並未充分知悉
    、掌握其必要之事實證據，而係藉由證據調查之聲請，企圖
    從證據調查中獲得新事實或新證據，並以該事實或證據作為
    支撐其請求或聲明為有理由之依據，當屬摸索證明，依民事
    訴訟法第285條第1項規定，並基於辯論主義之要求，訴訟資
    料提出乃當事人職責之原則，自無再予以調查之必要。
五、綜上所述，原告依系爭買賣請求被告給付原告60萬元，及自
    110年1月1日起至清償日止，按週年利率5％計算之利息，為
    無理由，應予駁回。又原告之訴既經駁回，其所為假執行之
    聲請即失所附麗，一併駁回之。
六、本件事證已臻明確，兩造其餘攻擊防禦方法及所提證據，經
    核與判決結果不生影響，不逐一論述，併此敘明。
七、訴訟費用負擔之依據：民事訴訟法第78條。
中　　華　　民　　國　　111 　年　　11　　月　　16　　日
                  民事第九庭  法　官　葉晨暘
以上正本係照原本作成。　　　　　　　　　
如對本判決上訴，須於判決送達後20日內向本院提出上訴狀。如
委任律師提起上訴者，應一併繳納上訴審裁判費。
中　　華　　民　　國　　111 　年　　11　　月　　16　　日
                              書記官  吳良美
【附表】
編號 陳述者 內容 1 原告 我希望4號就錢一併給了，不要拖到10號，有沒有辦法 2 丁○○ 我不知道，我就20萬  3 原告 劉董（指被告），4號可以嗎？4號？3月4號啊？不要再拖到10號了 4 丁○○ 不是50萬都是我拿去的啦，有夠好笑  5 原告 4號可以嗎？  6 楊仁富 如果你4號沒有辦法，看你幾號可以啦？  7 丁○○ 你怎麼可以把問題又推給我呢？50萬第二手經過你的手，你拿25萬耶，我已經做好了耶，少年 8 被告 8％40萬，40萬就先買就好了  9 原告 他的10％不能這樣分啦，我2％又欠他這樣是嗎？ 10 被告 之後有錢再買2％就好了，有那些錢再買6％就好了 11 丁○○ 我今天要商量的就是說，我剛才就說了，我8％，我就是要40萬給他，他不要，對吧？不是我不要耶，你搞清楚耶，我剛剛是不是這樣跟你講 12 原告 不是啦，你又跟我2％，到時候又跟我...不要啦，就10％給你啦 13 丁○○ 你說10％給我，我也說OK啊，但是這10萬塊，歹勢..我的部分 14 原告 那…那個10萬塊誰付？的到底是誰要付？  15 丁○○ 那你去找他啊，我禮拜一就是20萬給你 16 被告 要比較清楚，不是說...現在這個...8％40萬先賣，再來... 17 丁○○ 人家就是不要，你是聽不懂喔！  18 被告 我要再買那個6％回來的時候，我再一起買回來。  19 丁○○ 沒啦！ 20 被告 因為現在沒有錢，是要怎樣買啦？  21 丁○○ 沒啦，他的意思是說，他到時8％跟他買回來  22 被告 6％跟8％都差不多啦！  23 丁○○ 50萬他拿給他，還是要怎麼樣我不知道  24 原告 反正我就是60萬  25 被告 反正我就是要付他60萬  26 甲○○ 來啦，來啦，我再確認一下  27 丁○○ 不對啦，我是要10％耶  28 甲○○ 10％，你們最後，看誰要付？又說不出來10萬元是誰要付？10％？ 29 丁○○ 我是要買10％回來，你搞清楚  30 甲○○ 你就沒有10萬元可以付  31 原告 劉董（指被告）付了2％那是要給你還是給他？  32 甲○○ 不是啦，我說給你聽啦，你蔡（指丁○○）你現在就20萬元給你，星期一又20萬，阿你40萬就只可以買8％而已啦 33 丁○○ 阿你聽不懂，一開始我就是這樣說，他不要啦  34 丁○○ 那是他的問題啊  35 甲○○ 現在劉董（指被告）的意思就是說，你就沒有10萬，你就先買8％啊 36 被告 到時候，如果我有一筆60萬的時候，我跟你買回來 37 丁○○ 阿康（指原告），那就不關我的事了  38 原告 你不要再跟我吵那2％  39 甲○○ 我來作一個見證，我這邊先寫8％啦，今天20萬，3月4號再付20萬，他就是先賣8％而已啦，改天你有錢的時候，你再跟他買8％，阿你再2％給蔡，這樣好嗎？ 40 被告 對啦  41 甲○○ 這樣對嗎？這樣可以不可以？  42 被告 6％跟8％都一樣，差不多  43 甲○○ 不是啦，這樣我要徵求你們的同意  44 丁○○ 我跟你講一件事，阿康（指原告），我本來就是要50萬跟你買10％回來，是因為，有牽扯到8％，我才認為說，那我應該是要給你40萬才對，合理嘛 45 原告 你就全部買回去啊 46 丁○○ OK啊，我就全部買回來，但是10萬元就是他要負責，不關我的事，我沒有說不OK唷 47 甲○○ 10萬塊，現在，你又聽不懂意思，他就是現在給你20萬，週一20萬，他40萬先跟你買8 ％，到時候另外8 ％，劉董（指被告）會跟你都買回來，之後他會再分2 ％給他，那就是他（指被告）跟他（指丁○○）的事情了